【裁判字號】    97,訴,352
【裁判日期】    971209
【裁判案由】    分配表異議之訴
【裁判全文】
臺灣板橋地方法院民事判決               97年度訴字第352號
原      告  乙○○
訴訟代理人  何乃隆律師
複代理人    丁○○
被      告  戊○○
上列當事人間分配表異議之訴事件，於中華民國97年11月25日言
詞辯論終結，本院判決如下：
    主          文
原告之訴駁回。
訴訟費用由原告負擔。
    事 實 及 理 由
壹、當事人之主張：
一、原告方面：
    聲明：鈞院93年度執字第13983 號拍賣抵押物強制執行事件
    就被告所分配新臺幣（下同）741,267 元之分配金額應減為
    0元。
    其陳述及所提出之證據如下：
(一)被告對於原告之執行名義乃是承接第一順位抵押權銀行之債
    權，但是原告之土地共有人已將不足清償抵押權銀行之債權
    差額以扣除買賣價金之方式，替原告代償予原告，被告對於
    原告已無任何債權存在。被告就已無債權存在之擔保物權享
    受優先受償之特權，有不當得利之可議。
(二)在我還沒有破產前我就已經賣給他了，事先就有講說所有的
    稅金是他要付的，本來他要我開600 萬元的本票，我不願意
    。
(三)原告就系爭債務之連帶保證人兼土地共有人替原告以扣抵買
    賣價金而代償與原告之明細為：林天來、林天得、林天春、
    林吉男、林順良各60萬元，林天平、林義松各150 萬元，合
    計600萬元。早已超過被告之第一次分配未受清償餘額。
(四)代書是要我辦理家族的戶籍謄本，代書跟我說要辦理自用住
    宅，可以辦理退稅，我可以領這部分，被告也可以繳少一點
    的稅，我才把印鑑證明等資料交給他，被告所言不實在。稅
    金本來就是買方要繳納的。
(五)證據：提出臺灣板橋地方法院民事執行處96年11月12日板院
    輔93執速字第13983 號函等影本為證據，並聲請訊問證人丙○○、甲○○。
二、被告方面：
    聲明：請求駁回原告之訴及假執行之聲請；
    並陳明如受不利之判決，願供擔保請求免為假執行。
    其陳述及所提出之證據如下：
(一)我是從法院拍得的，他大哥也有還我錢，稅金退下來後原告
    不讓我領。乙○○已經破產，是我向國泰世華銀行買下來的
    。合約裡沒有寫，我不同意原告主張。我的土地是從法院標
    得，他所有的債權是由我買下的。
(二)當初就已經講好是要用自用住宅的稅率，契約與增值稅本來
    都是原告要繳納的，但是原告都沒有繳納。增值稅與契約都
    是在買的當時就說好了，原告根本不知道這些事情，原告所
    言不實在。
(三)證據：提出債權及抵押權讓與契約書、臺灣金融資產服務股
    份有限公司94年4 月6 日九十三板金拍七字第839 號通知、
    94年7 月13日93板金拍七字第839 號通知、臺灣金融資產服
    務股份有限公司價金收據（臺灣板橋地方法院委託拍賣案件
    ，金服P00000000 號，94年6 月27日1,531,406 元）、96年
    11月21日和解書（林吉男與戊○○）等影本為證據。
貳、本院依職權調取本院民事執行處93年度執字第13983 號強制
    執行事件卷宗。
參、得心證之理由：
一、本件原告主張被告於本院93年度執字第13983 號債權人戊○○與債務人乙○○間拍賣抵押物強制執行事件，經本院民事
    執行處定於97年1 月8 日上午11時在本院民事執行處實行分
    配，該次分配乃係分配原執行標的物即蘆洲市○○段569 、
    578 、579 、582 地號土地之退稅款741,267 元等情，有原
    告提出之臺灣板橋地方法院民事執行處96年11月12日板院輔
    93執速字第13983 號函及所附強制執行金額計算書分配表影
    本在卷可參（見本院卷第6 至9 頁），則原告此部分主張自
    堪信為真實。又原告係於97年1 月16日具狀向本院提起本件
    分配表異議之訴，合於強制執行法第41條第3 項規定之期間
    ，併予敘明。
二、按「當事人主張有利於己之事實者，就其事實有舉證之責任
    ，但法律別有規定或依其情形顯失公平者，不在此限。」，
    民事訴訟法第277 條定有明文。本件原告主張被告對於原告
    之債權，已經由訴外人林天來等7 人以買賣價金扣抵方式代
    為清償與被告共計600 萬元等情，為被告所否認；經查，依
    據原告聲請訊問之證人丙○○及甲○○等二人到庭陳述之情
    節，其中證人丙○○陳稱：「當初只是認識並沒有深交，是
    因為土地我當仲介時才比較熟識。是因為蘆洲和平路的土地
    買賣才認識，那塊土地是七、八的地主共有的。」、「原先
    的地是由板橋的代書他是向原告的大哥小孩要買的，乙○○
    的姪子以一坪十萬元向他的叔輩買的，再以一坪十二萬元賣
    給戊○○。那時我還沒有當仲介，買主戊○○有將買土地的
    錢給乙○○的姪子，但是乙○○的姪子並沒有將錢給叔輩，
    叔輩們沒有拿到錢就不願意蓋章，後來戊○○請我幫忙調解
    ，我一個一個向姪子的叔輩說服，他們就蓋章並將錢給他們
    ，調解是我在調解，但是中間的書面是由板橋林代書來書寫
    ，我們是找一個李小姐來代墊給叔輩，再向陽信銀行貸款來
    給李小姐。因為被告錢都被拿走了。」、「他們是為了二十
    萬元不同意，後來我調解雙方願意以十萬元來同意。」、「
    戊○○是要扣乙○○的十萬元，代書那裡都有資料。」、「
    當時地主也已經同意將土地過給買主，一事歸一事不應該事
    後再來說。」（見本院97年8 月26日言詞辯論筆錄，卷第49
    頁以下），另證人甲○○代書陳稱：「被告的土地是向國泰
    世華銀行承受下來的，我只是幫他辦理過戶登記。」、「（
    問：96年時你是否有幫書寫林吉男與被告和解書，為何會有
    和解書？）當時是說土地增值稅的部分是由被告來繳納。增
    值稅的部分是按一般稅率去算，後來我是改辦自用住宅的稅
    率來繳，後來就有退稅，退稅要退還給買方。」、「（問：
    關於土地582 、579 地號是否為國泰世華的土地？）他們都
    是持分共有的，那二塊本來是要辦理自用稅捐處沒有准，後
    來用訴願才改為原來的，其他幾筆都是用自用的。他們有好
    幾筆持分都是一樣的。」、「（問：退稅文件是否有予原告
    簽名？）原告是有授權給我，他的印鑑章都在我那裡，我要
    退稅時我都有跟他講。」、「（問：請問你是否說跟原告說
    退稅是歸他所有？）我是有跟他講退稅是要歸被告所有。」
    （見本院97年10月9 日言詞辯論筆錄，卷第56頁以下），由
    上述2 名證人所述情節，僅言及被告將土地買賣價款交付與
    土地出賣人，且其交付之款項並曾有遭第三人取走而未能順
    利交付至土地共有人之手等情事發生，至於被告與訴外人林
    吉男間之和解乃就土地買賣交易之中產生之稅捐，於改用較
    優惠之稅率後，所得向稅捐機關申請核退之稅額歸屬問題，
    均未能證明原告所主張之由訴外人林天來等7 人曾經以土地
    買賣價金扣抵方式代原告清償債務之事實；且土地買賣價款
    數額非戔戔之數，又涉及扣除部分價金用以清償非全體共有
    人之債務而為其中一人之債務，竟未以書面明確約定雙方權
    利義務關係，尚與一般常情不符；又依照前揭證人丙○○所
    陳述之情節，被告交付之土地買賣價款遭原告親族中之成員
    取去，其他成員於未能現實取得買賣價款之情形下，即拒絕
    用印以完成土地交易，其竟願於無任何憑據之下，即接受被
    告以應由土地共有人依照權利比例分享之買賣所得價金予以
    扣減用以抵償其中一人之債務，前後態度差距過大，實屬難
    以採信。此外，原告又不能另行舉證證明被告所執執行名義
    所表彰之債權業已消滅之事實，其此部分主張自非可採。
三、又按「債務人對於有執行名義而參與分配之債權人為異議者
    ，僅得以第十四條規定之事由，提起分配表異議之訴。」、
    強制執行法第41條第2 項定有明文；又按「執行名義成立後
    ，如有消滅或妨礙債權人請求之事由發生，債務人得於強制
    執行程序終結前，向執行法院對債權人提起異議之訴。如以
    裁判為執行名義時，其為異議原因之事實發生在前訴訟言詞
    辯論終結後者，亦得主張之。」、「執行名義無確定判決同
    一之效力者，於執行名義成立前，如有債權不成立或消滅或
    妨礙債權人請求之事由發生，債務人亦得於強制執行程序終
    結前提起異議之訴。」、「依前二項規定起訴，如有多數得
    主張之異議原因事實，應一併主張之。其未一併主張者，不
    得再行提起異議之訴。」，亦為強制執行法第14條第1 項至
    第3 項所分別規定甚明。本件原告主張被告對於原告所有之
    債權業已因他人之代為清償而消滅，然其此部分主張並無可
    採，業如前述，則其請求不准原告就本院民事執行處93年度
    執字第13983 號拍賣抵押物強制執行事件執行所得參與分配
    ，即請求於前揭強制執行事件分配表中將原告所得受分配之
    數額減為0 元，即難認為有理由，而應予駁回。
肆、本件事證已臻明確，兩造其餘主張及攻擊防禦方法與證據，
    經本院斟酌後，與本件判決結果已不生影響，故不一一論列
    ，附此敘明。
伍、結論：原告之訴為一部有理由，一部無理由，依民事訴訟法
    第78條、第79條，判決如主文。
中    華    民    國    97    年    12    月    9     日
            民事第一庭  法  官  許瑞東
以上正本證明與原本無異
如對本判決上訴，須於判決送達後20日內向本院提出上訴狀
中    華    民    國    97    年    12    月    9     日
                        書記官  賴玉芬


司法院資訊處製作；財團法人民間司法改革基金會備份。
